臺灣基隆地方法院民事判決　　　　　　　 96年度訴字第326號
原　　　告　甲○○
被　　　告　乙○○
　　　　　　　　　　　　樓
上列當事人間損害賠償事件，本院於 96年7月25日言詞辯論終結
，判決如下：
    主  文
原告應給付被告新臺幣參萬元。
原告其餘之訴駁回。
訴訟費用由被告負擔百分之一，其餘由原告負擔。
本判決得假執行。
    事實及理由要旨
一、原告起訴主張：
（一）被告與原告均係基隆市○○街 303巷大慶大鎮社區之居民
      ，被告竟於民國（下同） 95年9月、10月間，分別在基隆
      市○○區○○街 303巷21弄2號1樓，及基隆市○○區○○
      街303巷19弄26號1樓等處，散佈妨害原告人格名譽之言論
      ，致原告之名譽權受不法之侵害。原告受此不法侵害，導
      致家庭失和、瀕臨破碎，外出亦遭鄰居指指點點，身心痛
      苦異常，更曾於 95年11月4日割腕自殺未果。為此，爰依
      民法第195條第1項規定，訴請被告賠償原告精神慰撫金等
      語。
（二）被告上開行為，業經臺灣基隆地方法院96年度易字第89號
      刑事判決、臺灣高等法院96年度上易字第1243號刑事判決
      確定，認定本案被告有意圖散佈於眾，而指摘足以毀損他
      人名譽之事，並處有期徒刑參月，如易科罰金以新臺幣壹
      仟元折算壹日。
（三）原告並提出臺灣基隆地方法院96年度易字第89號刑事判決
      書影本一份、署立基隆醫院診斷證明書影本一份、保險單
      據影本4份等物為證。
（四）基於前述，聲明：被告應給付原告新臺幣2,600,000元。
二、被告則到庭辯稱，伊並未為誹謗原告名譽之行為等語。
三、得心證之理由：
（一）查被告於95年9月底某日上午10時許，在基隆市○○街303
      巷 19弄15號1樓前，對時任大慶大鎮社區管理委員會主任
      委員之鄭范阿指摘稱：「淑珍討客兄，她家裏有男人在
      ，不給我進去，丈夫嫁了好幾個，酒一喝下去，社區的男
      子都被她摸光光」等語，鄭范阿隨即於 95年10月2日以
      電話告知甲○○。嗣於同年10月間某日下午3、4時許，步
      行至社區另一住戶劉青平家門口，對正欲帶小孩出門散步
      已出大門之劉青平指摘稱：「甲○○外面有男人」後離去
      。時隔2、3日，復於某日夜間6、7點，藉拿東西至劉青平
      住處予劉青平小孩時，對在屋內之劉青平指摘稱：「甲○
      ○外面有男人」。再時隔2、3日，又於某日下午3、4時許
      ，於劉青平陪小孩騎腳踏車經過其住處門口時，將劉青平
      攔下並對劉青平指摘稱：「甲○○外面有男人」等涉及私
      德而與公共利益無關足以損害貶抑甲○○人格聲譽之事項
      ，原告以被告涉有妨害名譽罪嫌，向臺灣基隆地方法院檢
      察署檢察官提出告訴並提起公訴，經臺灣高等法院刑事庭
      判決被告有期徒刑參月，如易科罰金以新臺幣1000元折算
      一日確定在案等情，經本院依職權調閱該刑事卷宗核閱屬
      實，堪信為真。
（二）本件應審究者為(一)被告上列行為是否足以損害原告之名譽
      ？(二)若是，則原告請求精神慰撫金以若干為允當？茲分別
      論述如下：
  (一)、被告上列行為是否足以損害原告之名譽？
    1.按名譽有無受損害，應以社會上對個人評價是否貶損作為
      判斷之依據，苟其行為足以使他人在社會上之評價受到貶
      損，不論其為故意或過失，均可構成侵權行為，其行為不
      以廣佈於社會為必要，僅使第三人知悉其事，亦足當之（
      最高法院90年台上字第646號判例意旨參照）。
    2.查，原告為已婚婦女，被告以「甲○○在外面有男人」等
      不實事項數次對訴外人鄭范阿、劉青平等摘述，足以貶
      抑原告在社會上之評價，詆毀原告之名節，業已構成刑法
      之毀謗罪，並經臺灣高等法院判刑確定在案乙節，已如前
      述，足見被告上列行為，足以始原告在社會上之評價受到
      貶損甚明。是被告抗辯：伊並未為毀謗原告名譽之行為云
      云，即無可取。
  (二)、原告請求精神慰撫金以若干為允當？
    1.按不法侵害他人之身體、健康、名譽、自由、信用、隱私
      、貞操，或不法侵害其他人格法益而情節重大者，被害人
      雖非財產上之損害，亦得請求賠償相當之金額，第 195條
      第 1項定有明文。又所謂相當，自應以實際加害情形與其
      名譽影響是否重大，及被害者之身分地位與加害人經濟狀
      況等關係定之（最高法院47年臺上字第1221號判例意旨參
      照）。且，慰藉金之賠償須以人格權遭遇侵害，使精神上
      受有痛苦為必要，其核給之標準固與財產上損害之計算不
      同，然非不可斟酌雙方身分資力與加害程度，及其他各種
      情形核定相當之數額（參見最高法院 51年度臺上字第223
      號判例意旨）。
    2.本院審酌原告係空中大學肄業，目前係家庭主婦（見本院
      卷第27頁），其有自有小客車乙輛、房第三筆、投資財產
      總額 1,265,707元（見本院卷第30至32頁之稅務電子閘門
      財產所得調件明細表）；而被告則為中學畢業，目前無業
      ，名下查無任何財產資料（見本院卷第28至29頁之稅務電
      子閘門財產所得調件明細表）；被告以上列不實之事項，
      指摘原告並意圖散佈於眾，足以始他人誤會原告之人格，
      致使原告名譽受損等情狀，認原告請求精神慰撫金
      2,600,000元，尚屬過高，應以30,000元，為適當公允。
四、從而，原告依侵權行為之法律關係，請求被告給付原告
    100,000 元，為有理由，應予准許，逾此請求則無理由，應
    予駁回。
五、另本件原告勝訴部分，本院命被告給付之金額未逾 500,000
    元，依民事訴訟法第 389條第1項第5款規定，爰由本院依職
    權宣告假執行。
六、本件訴訟費用即第一審裁判費新臺幣26,740元由被告負擔二
    十六分之一，其餘由原告負擔。
七、據上論結，本件原告之訴為一部有理由，一部無理由，依民
    事訴訟法第389條第1項第5款條、第79條、第87條第1項，判
    決如主文。
中　　華　　民　　國　　96　　年　　8 　　月　　 8　　日
                臺灣基隆地方法院民事庭
　　                    法　官　王翠芬
以上正本係照原本作成。
對於本件判決如有不服，應於收受送達後20日內向本院提出上訴
書狀，敘述上訴之理由，上訴於臺灣高等法院，並按他造當事人
之人數附具繕本。
中　　華　　民　　國　　96　　年　　8 　　月　　 8　　日
                        書記官  陳錦進
